最高法院刑事判決　　　　　　　　　　　　　　　八十七年度台上字第二四○九號
　　上　訴　人　甲○○
右上訴人因殺人案件，經台灣高等法院高雄分院中華民國八十七年四月二十九日第二
審判決（八十七年度上重訴字第二號，起訴案號：台灣高雄地方法院檢察署八十六年
度偵字第二五二六四號）後，依職權逕送審判，視為被告已提起上訴，本院判決如左
：
    主  文
上訴駁回。
    理  由
本件原判決認定上訴人甲○○迭犯竊盜、侵占、施用毒品及違反麻醉藥品管理條例等
罪，其於民國八十四年間所犯竊盜及違反麻醉藥品管理條例案件，分別經台灣高雄地
方法院判處有期徒刑七月及有期徒刑四月，並定其應執行刑為有期徒刑十月，於八十
五年六月十五日假釋期滿，未經撤銷假釋而執行完畢。詎仍不知悔改，因得知在其服
刑期間，被害人蔡富全與其妻陳林秀姿有不正常之男女關係，懷恨在心，竟萌殺人之
犯意，於八十六年十月十七日凌晨二時許，持其所有以菜刀磨製改造之尖刀一把，騎
乘車牌號碼ＶＵＳ－一五○號輕型機車前往高雄縣橋頭鄉○○村○○路十九號被害人
住處，以鋁梯爬越圍牆，再攀爬侵入被害人住處二樓房間（無故侵入住宅部分未經合
法告訴），驚醒原在睡覺之被害人，被害人見狀大聲喊叫，上訴人隨即以右手持上開
尖刀，由上往下猛刺被害人身體及頭部，致被害人受有右太陽穴砍裂傷一處二‧五×
九公分，深三‧三公分；右耳輪下方切裂傷一處一×二‧五公分；左側太陽穴皮下瘀
血約三×四公分；右側頸部下方砍傷二‧五×五公分，深六公分；左側上胸部砍裂傷
三×七公分深及胸腔；左側胸部砍裂傷二處，約三×十公分及約三×九公分，內臟溢
出；左側上腹部砍裂傷四×八公分，內臟溢出；右下腹部刺裂傷二‧五×四‧五公分
，深及腹腔內；左側背部刺裂傷二×五公分，深約四公分；左側肩峰砍裂傷三×四公
分，深一公分；左上臂部砍裂傷一‧五×三‧五公分，深一公分；左手腕外處砍裂傷
二×四公分，深一公分；右大姆指撕裂傷，有骨折現象；左膝蓋砍裂傷五×十公分，
深二公分等傷勢，被害人因胸腹部刺裂傷，出血性休克當場死亡。上訴人於行兇後即
攜帶尖刀翻越窗戶，騎乘機車逃離現場，返回其高雄縣燕巢鄉角宿村北巷五號居所換
下沾血衣褲，再裝入塑膠袋內棄置於該村角宿廟後方之甘蔗園內，並潛往高雄縣岡山
鎮媽祖廟後方公園及同鎮○○路一一○號二樓等處藏匿。嗣被害人之兄蔡光明於同年
十月十九日上午七時五十分許，見二樓有血跡滴下一樓，經上二樓查看，始發現被害
人已死亡而報警偵辦。嗣經警於同年十月二十一日下午四時許，在上開維仁路一一○
號二樓查獲上訴人，並扣得其所有供行兇所用之尖刀一把，及其沾有血跡之衣褲一套
等情。係以上開事實，迭據上訴人甲○○於警訊時及偵審中供承於上開時、地以鋁梯
攀爬侵入被害人蔡富全二樓房間，持自己磨製之尖刀刺殺被害人死亡，再跳窗逃離等
情。而被害人確受有上開事實欄所記載之傷勢，終因胸腹部刺裂傷，失血性休克死亡
，亦經檢察官督同法醫師相驗屬實，製有勘驗筆錄、相驗屍體證明書、驗斷書各一份
及現場照片二十七幀附卷可稽，並有上訴人持以行兇之尖刀一把扣案可資佐證，為其
所憑之證據及認定之理由。而以證人蔡光明於第一審證稱：案發當天晚上伊未見上訴
人，伊於晚上十時多睡覺，整晚都未聽到異聲，十九日早上起床後，於七時多發現後
面樓房一樓有血跡，上樓查看，才發現被害人死在房間內等情。參酌上訴人於警訊及
偵查中均供承因被害人與其妻有不正常之關係，才憤而持自己磨製之尖刀，利用被害
人晚上睡覺時攀爬侵入被害人房間內，以該尖刀刺殺被害人。且依卷附之照片，被害
人死亡時，僅身著內褲一條，若依上訴人所言係被害人外出帶其進入房內談判，則被
害人僅著一條內褲，亦與常情有違。上訴人所辯：係被害人主動約伊，伊在十六日晚
上碰到蔡光明，隔沒多久，被害人帶伊進去，伊與被害人不和打起來，看到旁邊有一
把刀，就拿刀刺被害人云云，為卸責之詞，不足採信，於理由內予以指駁綦詳。復說
明尖刀對於人體具有殺傷力，為眾所皆知之事，上訴人將其所有之菜刀磨製成銳利之
尖刀，再持以砍殺被害人頭胸部等人體要害處十餘處，每處傷口均既長且深，其中左
側胸部之二處砍裂傷口及左側上腹部之砍裂傷，均造成內臟器官溢出，右下腹部刺裂
傷深及腹腔內，足見其當時殺意之堅，用力之猛，其有置被害人於死地之故意甚明，
因認上訴人殺人之犯行足堪認定。核上訴人所為，係犯刑法第二百七十一條第一項之
殺人罪。上訴人前因竊盜及違反麻醉藥品管理條例等罪，經台灣高雄地方法院分別判
處有期徒刑七月及有期徒刑四月，並定其應執行刑為有期徒刑十月，於八十五年六月
十五日假釋期滿，未經撤銷假釋而執行完畢，有卷附台灣高雄地方法院檢察署刑案資
料查註紀錄表足憑，五年以內再犯有期徒刑以上本件之罪，為累犯，除法定本刑死刑
及無期徒刑部分不得加重外，有期徒刑部分，應加重其刑。第一審適用刑法第二百七
十一條第一項、第四十七條、第三十七條第一項、第三十八條第一項第二款，論以殺
人罪，累犯，並審酌上訴人素行不良，有多次犯罪前科紀錄，又任意殺人，罔顧人命
，嚴重危害社會安全，且其持尖刀猛刺被害人十餘刀，深及內臟，手段兇殘，惡性非
輕，惟念其係因被害人與其妻有不正常交往憤而行兇等情狀，量處無期徒刑，並宣告
褫奪公權終身。扣案尖刀一把，係上訴人所有，供犯罪所用之物，依刑法第三十八條
第一項第二款宣告沒收，為無不合，予以維持，駁回上訴人在第二審之上訴，經核於
法尚無違誤。上訴人並未附具任何理由指摘原判決有何違背法令之情形，其上訴為無
理由，應予駁回。
據上論結，應依刑事訴訟法第三百九十六條第一項，判決如主文。
中      華      民      國    八十七    年      七      月     十六     日
                              最高法院刑事第七庭
                                  審判長法官  董  明  霈
                                        法官  丁  錦  清
                                        法官  賴  忠  星
                                        法官  林  茂  雄
                                        法官  王  居  財
      右正本證明與原本無異
                                              書  記  官
中      華      民      國    八十七    年      七      月    二十一    日
